【裁判字號】    98,台上,742
【裁判日期】    980219
【裁判案由】    違反槍砲彈藥刀械管制條例
【裁判全文】
最高法院刑事判決              九十八年度台上字第七四二號
上 訴 人  台灣高等法院檢察署檢察官
被    告  甲○○
上列上訴人因被告違反槍砲彈藥刀械管制條例等罪案件，不服台
灣高等法院中華民國九十七年十二月十六日第二審判決（九十七
年度上訴字第一八四九號，起訴案號：台灣板橋地方法院檢察署
九十五年度偵字第二一八○六號），提起上訴，本院判決如下：
    主  文
原判決關於非法持有槍砲之主要零件部分撤銷，發回台灣高等法
院。
其他上訴駁回。
    理  由
一、發回（即未經許可持有槍砲之主要零件）部分：
本件原判決撤銷第一審關於論處被告未經許可，製造可發射子彈
具有殺傷力之改造手槍部分科刑之判決，改判論處被告犯非法持
有槍砲之主要零件（累犯）罪刑。並於理由內說明檢察官起訴書
犯罪事實欄所指被告未經許可所改造之仿BERETTA 廠92FS型半自
動手槍製造之金屬玩具手槍，經內政部警政署刑事警察局（下稱
刑事警察局）鑑定結果，以其槍枝滑套無法後退至定位，且擊錘
功能損壞，無法供上膛子彈擊發使用，依現狀，應不具殺傷力，
乃認公訴事實指被告未經許可製造該改造手槍之行為，應不能成
立非法製造可發射子彈具殺傷力槍枝罪。此因與所犯非法持有槍
砲主要零件罪，有階段行為之實質一罪關係，乃對之不另為無罪
諭知。固非無見。
惟查：民國九十四年一月二十六日修正前槍砲彈藥刀械管制條例
第十一條第一項規定：「未經許可，製造、販賣或運輸第四條第
一項第一款所稱其他可發射金屬或子彈具有殺傷力之各式槍砲者
，處五年以上有期徒刑，併科新台幣一千萬元以下罰金」，同條
第五項規定：「第一項至第三項之未遂犯罰之」。則依該規定，
行為人倘未經許可，而基於製造可發射子彈具有殺傷力槍砲之犯
意，著手將原未具殺傷力之玩具手槍，以換裝槍管或打通其內之
阻鐵等方式，予以改造，嗣雖因故而未達具有殺傷力之程度者，
自應論以上開條項之未經許可，製造可發射子彈具有殺傷力改造
手槍之未遂罪。本件檢察官起訴事實認被告於九十三年間，因購
入仿BERETTA 廠92FS型半自動手槍製造未具殺傷力之金屬玩具手
槍及金屬槍管各一支後，在台北縣新莊市○○路一四一巷十五號
二樓住處，將該金屬槍管內阻鐵拆除打通，換裝於該玩具手槍上
，製造成可發射子彈具有殺傷力之槍枝等情，乃認所為應成立上
開修正前槍砲彈藥刀械管制條例第十一條第一項之未經許可，製
造可發射子彈具有殺傷力改造槍砲罪（見一審卷(一)第二頁正、背
面）。雖該改造手槍（槍枝管制編號0000000000）經刑事警察局
鑑定結果，認為其槍枝滑套無法後退至定位，且擊錘功能損壞，
無法供上膛子彈擊發使用，依現狀，應不具殺傷力。然被告於警
詢、偵查及第一審法官為延長羈押之訊問時，已迭次坦承扣案改
造手槍係伊所改造無誤（見一五六○九號偵卷第六頁、第四十五
頁背面、第六十一頁、一審偵聲第四五四號卷第四十二頁）。則
渠既已著手於該玩具手槍之改造，雖該改造手槍因故終未至可發
射子彈具有殺傷力程度，依前開說明，仍應成立上開修正前槍砲
彈藥刀械管制條例第十一條第五項、第一項之未經許可，製造可
發射子彈具有殺傷力改造槍砲之未遂罪。原判決對被告上開坦認
著手改造玩具手槍之供詞，未加調查審認，復未於判決內說明何
以不足採之理由，乃未認渠應成立上開未經許可，製造可發射子
彈具有殺傷力改造槍砲未遂罪，而認所為僅應成立同條例第十三
條第一項之未經許可持有槍砲主要零件罪，自有應於審判期日調
查之證據未予調查及理由不備之違背法令。檢察官上訴意旨執以
指摘原判決此部分違背法令，尚非全無理由，應認原判決關於非
法持有槍砲之主要零件罪部分，有撤銷發回更審之原因。又被告
同時經警查獲持有之仿BERETTA 廠84型半自動手槍製造之玩具手
槍（槍枝管制編號0000000000），經刑事警察局鑑定結果，認係
以換裝土造金屬槍機、槍管而成之改造手槍，雖其板機無法正常
復位，惟仍可以外力方式輔助定位，可擊發適用子彈，認具殺傷
力。此依被告上開供詞，亦坦認係其改造屬實，雖檢察官於起訴
書犯罪事實欄對被告改造此一槍枝部分，未加記載，然與上開起
訴事實所載，被告未經許可製造可發射子彈具有殺傷力改造手槍
部分，有否裁判上一罪關係，而為起訴效力所及，如是，自應併
予論科。案經發回，更審判決對此宜予注意，併此敘明。
二、駁回（即未經許可製造子彈）部分：
查第三審上訴書狀，應敘述上訴之理由，其未敘述者，得於提起
上訴後十日內補提理由書於原審法院，已逾上述期間，而於第三
審法院未判決前仍未提出上訴理由書狀者，第三審法院應以判決
駁回之，刑事訴訟法第三百八十二條第一項、第三百九十五條後
段規定甚明。原判決就被告未經許可，於九十三年間將所購得之
土造金屬彈殼，以加裝金屬彈頭方式，製造完成具有殺傷力之子
彈十顆等情，係依槍砲彈藥刀械管制條例第十二條第一項，論以
未經許可製造子彈罪。檢察官不服原審判決，於九十八年一月八
日提起上訴，並未聲明係對原判決一部為之，應認係對其全部提
起上訴，然就原判決該未經許可製造子彈部分，並未敘述理由，
迄今逾期已久，於本院未判決前仍未提出，依上開規定，此部分
上訴自非合法，應予駁回。
據上論結，應依刑事訴訟法第三百九十七條、第四百零一條、第
三百九十五條後段，判決如主文。
中    華    民    國  九十八  年    二    月   十九   日
                      最高法院刑事第四庭
                          審判長法官  張  淳  淙
                                法官  劉  介  民
                                法官  張  春  福
                                法官  林  俊  益
                                法官  陳  國  文
      本件正本證明與原本無異
                                      書  記  官
中    華    民    國  九十八  年    二    月  二十五  日
                                                      Ｑ


司法院資訊處製作；財團法人民間司法改革基金會備份。
